【裁判字號】    99,訴,2934
【裁判日期】    991220
【裁判案由】    違反廢棄物清理法
【裁判全文】
臺灣臺中地方法院刑事判決              99年度訴字第2934號
公  訴  人  臺灣臺中地方法院檢察署檢察官
被      告  秋柄
上列被告因違反廢棄物清理法案件，經檢察官提起公訴（99年度
偵字第19348號），本院判決如下：
    主    文
秋柄無罪。
    理    由
一、公訴意旨略以：被告秋炳（下稱被告）住於臺中市南屯區
    楓樹里樂田巷6號，為其住處對面之臺中市○○區○○段50
    地號土地（下稱系爭土地）所有人；明知未經主管機關許可
    ，不得提供土地回填、堆置廢棄物，竟於民國98年12月21日
    ，將系爭土地出租予不知情之鴻定開發有限公司（下稱鴻定
    公司；登記名義人簡建儒，實際負責人為簡鴻鉗），簡鴻鉗
    則委託陳永隆於系爭土地搭建鐵皮屋。陳永隆、陳俊嘉及林
    清根（以上3人，另案提起公訴）均明知從事廢棄物清除、
    處理之業務，應向直轄市、縣（市）主管機關或中央主管機
    關委託之機關核發公民營廢棄物清除處理機構許可文件後，
    始得受託清除、處理廢棄物業務，竟自99年1月20日起，共
    同基於違反廢棄物清理法之犯意聯絡，由林清根駕駛陳永隆
    所有之車牌號碼761-ZD號曳引車（拖車號碼95-QG號）前往
    東海大學載運含有廢木材、水管及塑膠等之營建廢棄物回填
    系爭土地。嗣於99年1月24日為警查獲系爭土地上有木材、
    水管及塑膠等之廢棄物。因認被告涉犯違反廢棄物清理法第
    46條第3款(起訴書誤載為第46條第1項第3款，應予更正）之
    未經主管機關許可，提供土地回填、堆置廢棄物罪嫌。
二、證據能力：檢察官及被告對本判決以下所引證據之證據能力
    均不爭執，且觀其製作取得之情形，並無違法或不當之狀況
    ，依刑事訴訟法第159條之5規定，均有證據能力，合先敘明
    。
三、按犯罪事實應依證據認定之，無證據不得認定其犯罪事實；
    不能證明被告犯罪者，應諭知無罪之判決，刑事訴訟法第15
    4條第2項、第301條第1項分別定有明文。且認定不利於被告
    之事實，須依積極證據，苟積極證據不足為不利於被告事實
    之認定時，即應為有利於被告之認定，更不必有何有利之證
    據；且刑事訴訟法上所謂認定犯罪事實之積極證據，係指適
    合於被告犯罪事實之認定之積極證據而言，雖不以直接證據
    為限，間接證據亦包括在內，然而無論直接或間接證據，其
    為訴訟上之證明，須於通常一般之人均不致有所懷疑，而得
    確信其為真實之程度者，始得據為有罪之認定，倘其證明尚
    未達到此一程度，而有合理之懷疑存在時，自不能以推測或
    擬制之方法，以為有罪裁判之基礎（最高法院29年上字第31
    05號、30 年上字第816號、40年臺上字第86號、76年臺上字
    第4986號著有判例可參）。
四、檢察官認被告秋炳涉犯上開罪嫌無非係以：被告於99年度
    偵字第3415、10739、11795號案件於99年6月25日偵查中結
    證稱：「（裡面的土石，你有無同意陳永嘉挖走？）我沒有
    同意。」、「（你說陳永嘉沒有挖，你根據什麼？）我出租
    之後，因為地就在我對面。」、「（他回填什麼東西是否知
    道？）沙。」、「（【提示環境稽查工作紀錄、照片】是否
    知道陳永隆回填什麼東西？）我知道。裡面夾雜水管等東西
    ，我知道。陳永隆在回填的時候我都有過去看，所以有夾雜
    水管等東西我都知道。」等語；且於本案供述其上開具結之
    內容實在。是被告秋炳為系爭土地所有人，又明知陳永隆
    、陳俊嘉及林清根挖走系爭土地之砂石後，回填含有廢木材
    、水管及塑膠等營建廢棄物之事實，足堪認定。此外，並有
    另案被告陳永隆、陳俊嘉、林清根、黃煌益之供述；另案證
    人陳俊嘉、林清根、黃炳森之證述，及證人陳俊嘉、林清根
    、黃炳森、洪秀雲之警詢筆錄在卷足參，與搜索扣押筆錄、
    扣押物品目錄表、出貨單、過磅單、責付保管條、土地所有
    權狀、土地租賃約書、環境保護局稽查工作紀錄照片等在卷
    足稽。
五、訊據被告堅決否認有違反廢棄物清理法第46條第3款之未經
    主管機關許可，提供土地回填、堆置廢棄物罪嫌。辯稱：伊
    將系爭土地出租給鴻定公司，鴻定公司再發包給他人整理，
    伊以為他們要翻土整平，根本不知道他們在做什麼，是事後
    警方通知伊到場後，始發現該等回填物含有水泥、磚塊、水
    管等物等語。經查：
（一）證人黃煌益於99年11月29日本院審理時證稱：「（台中市
      南屯區○○路五十地號的土地是你介紹給陳永隆去施作？
      ）是的，那是我叫他去工作的。」、「（工作內容？）地
      主交給我們的時候，那是的空地，有雜草，要把地面整平
      ，整理旁邊的草。」、「（整地的目的？）要拉建築線，
      準備蓋廠房。」、「（整地的地基有無要求？）業主簡鴻
      鉗是要求整平，挖地基。」、「（簡鴻鉗有無說該地的廠
      房之後要做何使用？）出租使用。」、「（簡鴻鉗委託你
      找人整地之代價？）整地九萬元，搭蓋鐵皮屋的部分，要
      看簡鴻鉗要蓋幾坪，整個都是我包下來的。」、「（你剛
      剛說要整地的時候，你與簡鴻鉗有到現場去看，你們去看
      該地的時候，該地的狀況？）本身地面已經回填過，地面
      高低不平。」、「（整地有無需要進行挖土等動作？）要
      。」、「（簡鴻鉗當時是告訴你要如何整理這塊土地？）
      簡鴻鉗說先整平，然後在拉線，並有告訴我說之後的鐵皮
      屋大概位置在何處，因為該地上面有雜草。」、「（當初
      在談的時候，有無說要從其他地方載運砂石來整平？）沒
      有，是原地做整平。」、「（你當時有無告訴陳永隆說是
      要做原地整平？）我有告訴陳永隆說原地整平，沒有要他
      從外面載砂土進來。」等語（於警偵亦為相同之陳、證述
      ）；證人簡鴻鉗於99年11月29日本院審理時證稱：「（提
      示98年12月21日土地租認契約書並告以要旨）這份契約書
      是你與被告簽訂的？是的，我是以我兒子的名義與被告簽
      約。我簽約當時我告訴被告，該地是要搭蓋鐵皮屋作為工
      廠再出租。」、「（訂約時，被告有無告訴你說系爭土地
      要如何使用才可以？）我有告訴被告說該地是要搭蓋鐵皮
      屋。」、「（你要蓋鐵皮屋，被告有無要求他要介入？）
      沒有。」、「（訂約時，被告是否知道該地需要先整地？
      ）我們有要求地主先鑑界，因為該地雜草很高，所以要整
      理一下。」、「（有無約定整地的費用何人支出？）都是
      由我負擔。」、「（訂約後，被告將土地交給你，被告就
      該土地的利用，還有無其他權利可主張？）沒有，被告將
      土地交給我後，我就全權處理。」、「（你請黃煌益施工
      的內容？）我把土地租來，然後交給黃煌益整地、搭蓋鐵
      皮屋。」、「（地需要整到什麼地步？要挖低、墊高、填
      平？）被告的土地雜草長的很高，所以要清除雜草，這整
      地的工作我都是交給  黃煌益處理。」、「（你黃煌益施
      工的內容是原地整平還是要從外面載運砂土整平？）是原
      地整平。」、「（黃煌益整地的費用？）九萬元，我就是
      租下這土地，然後請黃煌益整地、搭蓋鐵皮屋，整地是原
      地整平。」、「我工程包給黃煌益，公安的部分由黃煌益
      負責，不法的事情是要禁止。」、「（用建築廢棄物、塑
      膠管、水管回填的地面可以做為廠房的地基？）不行，這
      樣是不符合要求的。」、「（你有指示黃煌益可以從現場
      挖取砂石作為級配賣給他人？）沒有，我與黃煌益配合很
      久了，這種事情大家都知道。」等語；證人陳永隆於99年
      11月29日本院審理時證稱：「（有無在台中市○○區○○
      里○○段五十地號的土地工作？）有。」、「（何時開始
      做？做何工作？）約在98年12月起在該地整地。」、「（
      業主是何人？）簡鴻鉗，實際上叫我去做的人是黃煌益，
      因為他是在做鐵工，在搭鐵厝的。」、「（你整地的工作
      內容？）因為要搭鐵厝，所以要基礎的地基，要把一些雜
      草、雜樹，處理掉，還要挖地基。」、「（你回填的用意
      何在？）因為地不平，要把地填平。」、「（有無要用作
      地基？）因為該地不平，需要一定的水平，所以要整平，
      要做基礎。」、「（在你工作這段期間（整地），簡鴻鉗
      、黃煌益有無到現場去看？）沒有，他們把工作交給我，
      有十五天的工作時限，等到我做好之後，通知他們，他們
      會去搭鐵厝。」、「（你的意思是簡鴻鉗、黃煌益從頭到
      尾自己沒有監工，也沒有派人監工，完全交給你，由你全
      權處理？）我不是這個意思，他們是說該做的事情他們交
      代好，如果有什麼問題，我當然會聯絡他們工作要如何做
      。」等語。此外，並有98年12月21日被告與鴻定公司雙方
      所簽訂之土地租賃契約書附卷可稽（警卷第40頁），而依
      該契約書第2條所示，租用期間為99年4 月1日起至108年
      10月31日止計9年6月；依第4條所示，鴻定公司係承租被
      告土地建築房屋；第6條所示對租用所施之改良費用或其
      他對土地之必要費用，由鴻定公司自行負責。是依上開3
      位證人之證述及租賃契約書可知：被告系出租系爭土地供
      鴻定公司建築鐵皮屋，租期有9年6月之久，於簽訂契約後
      ，被告即將系爭土地交由簡鴻鉗進行整地，簡鴻鉗對系爭
      土地並有全權處理之權，被告則未介入，之後簡鴻鉗以9
      萬元之代價委託黃煌益進行整地，整地包括要進行挖掘、
      整平，黃煌益又委由陳永隆以15日為期進行整地之工作，
      相關費用則由鴻定公司自行負責。再者，被告既將系爭土
      地出租予鴻定公司且租期達9年6月之久，甚至租期屆滿後
      ，鴻定公司仍享有優先承租權，可知於契約簽訂後對系爭
      土地最關心、能全權處理者乃鴻定公司之實際負責人簡鴻
      鉗，而非被告，況找來證人陳永隆進行整地之人為黃煌益
      （即提供土地之人），如何進行相關整地事宜亦由黃煌益
      或簡鴻鉗決定，被告並未參與，且證人陳永隆於警訊時即
      供承：伊不知道地主是誰，伊是受僱於黃煌益於該處整地
      填高等語（見99年1月25日第1次警詢筆錄）、於本院審理
      時亦即證稱：業主是簡鴻鉗，實際上叫伊去做的人是黃煌
      益等語（已如上述），核與證人洪秀雲（99年1月24日警
      方查獲本案之現場在場之人，為陳永隆之同居人）於警詢
      時供稱：系爭土地非陳永隆所承租，陳永隆告訴伊是業主
      請他去填補的，伊有見過該業主1次面，但秋柄不是陳
      永隆所稱之業主(經指認後供稱)等語（見99年1月24日第
      1次警詢筆錄），益徵證人陳永隆於整地之初及過程中，
      接觸及負責之對象並非被告至為明確，實難認被告對整地
      、回填等細節與證人陳永隆有何意思聯絡或參與。此外，
      據證人簡鴻鉗之證述，被告並未介入整地，若檢察官認簡
      鴻鉗係不知情(黃煌益則未認定)，何以未介入整地及已將
      系爭土地交給證人簡鴻鉗全權處理整地之被告，反而會有
      自99年1月20日起，與陳永隆、陳俊嘉、林清根等人共同
      基於違反廢棄物清理法之犯意聯絡，而為回填營建廢棄物
      之行為，此情實與常情有違。是被告是否有與陳永隆、陳
      俊嘉、林清根等人共同基於違反廢棄物清理法之犯意聯絡
      ，而為回填營建廢棄物之犯行，實不無可疑？
（二）被告在99年度偵字第3415、10739、11795號案件於99年6
      月25日偵查中以證人身分具結證稱：「（裡面的土石，你
      有無同意陳永嘉挖走？）我沒有同意。」、「（你說陳永
      嘉沒有挖，你根據什麼？）我出租之後，因為地就在我對
      面。」、「（他回填什麼東西是否知道？）沙。」等語（
      99年度偵字第3415號影印卷第66頁）；且於本案偵查中供
      述當時具結之內容實在等語。證人陳永隆於本院審理時亦
      證稱：「他（指被告）有時會到現場看，有時會在他家門
      口看。」等語。是被告確曾至系爭土地現場看過，應無疑
      義。然其於上開99年度偵字第3415、10739、11795號案件
      中尚證稱：伊的地租給別人，伊只是每天早上過去看看而
      已，伊不同意陳永隆把伊的土挖走等語（99年度偵字第34
      15號影印卷第66頁），顯然被告將系爭土地交給鴻定公司
      後，其所關心者乃土地之不被破壞，至於鴻定公司對系爭
      土地如何進行整地之過程、細節，諒非其所關注，此從證
      人簡鴻鉗、黃煌益上開證述，亦可得到印證。雖被告於檢
      察官提示環境稽查工作紀錄、照片等，詢以：是否知道陳
      永隆回填什麼東西？後，被告供以：「我知道。裡面夾雜
      水管等東西，我知道。陳永隆在回填的時候我都有過去看
      ，所以有夾雜水管等東西我都知道。」等語（99年度偵字
      第3415號影印卷第66頁），惟證人林清根於本院99年11月
      15日審理時證稱：「（在庭的被告曾在偵訊時說他每天早
      上都有到回填的現場去看，你有看過被告出現在現場過？
       ）我是受僱的司機，只有老闆打電話叫我去現場，我才
      會去，我沒有看過被告。」、「（回填廢棄物後，會不會
      在覆蓋其他東西？）我們就是倒下去後，然後整平，有一
      部分有用砂石蓋起來，有一部份沒有。」、「（系爭土地
      是先挖出去再回填，還是先倒系爭土地然後再挖？）就我
      的部分，是先從系爭土地挖土出去。」等語、證人陳俊嘉
      於本院審理時亦證稱：在系爭土地現場未看過被告等語、
      證人洪秀雲於警詢中亦供承：在系爭土地現場未看過被告
      等語。核該3位證人均一致供述未在現場看到被告，亦核
      與證人陳永隆於警訊時供稱：伊不知道地主是誰等語相符
      ，則被告是否於陳永隆等人為挖取、回填時在場，實不無
      可疑？進一步言，證人林清根、陳俊嘉為現場之人載運或
      挖取或清潔之人，其等於載運或挖取之際均未見被告，則
      被告是否有於傾倒之際在場，亦難完全確認。況被告自警
      詢至本院審理時，除該次被告於陳永隆等人涉案作證時，
      供以：「我知道。裡面夾雜水管等東西，我知道。陳永隆
      在回填的時候我都有過去看，所以有夾雜水管等東西我都
      知道。」等語外，均否認有此情節，再參以被告與鴻定公
      司簽訂租賃系爭土地後，即交給證人簡鴻鉗全權處理整地
      ，並未實際參與證人簡鴻鉗、黃煌益及陳永隆等人之整地
      計劃，且卷內資料亦無證據足以證明被告與陳永隆有何因
      整地之事而為謀議或接觸之情，則被告是否有於林清根傾
      倒含有水管等物或挖掘系爭土地之時至現場乙節，確實可
      疑可疑。末者，雖被告確曾至系爭土地現場看過，惟並無
      證據足以證明被告有與證人陳永隆於整地之初及過程中，
      就傾倒廢棄物有接觸、謀議之情，是尚難僅因被告將系爭
      土地交給鴻定公司後，有現場關注系爭土地，即推論被告
      與證人陳永隆就公訴人所指之違反廢棄物清理法犯行，有
      犯意聯絡及行為分擔。又既己無從證明被告有與陳永隆就
      上開犯行有犯意聯絡及行為分擔，公訴人所舉證人黃炳森
      部分，即無再論述之必要，併此敘明。
六、綜上所述，被告將系爭土地出租予鴻定公司（實際負責人簡
    鴻鉗），簡鴻鉗復委由黃煌益進行整地，黃煌益則再外包給
    陳永隆進行整地，雖被告於整地過程中有至系爭土地現場看
    過，惟其所關注者應係對系爭土地之完整性之常情行為，又
    無證據足以證明被告於系爭土地整地之初或過程中，有與陳
    永隆就整地事宜接觸、討論，況系爭土地已交由簡鴻鉗管領
    ，簡鴻鉗並已全權處理該整地事宜，尚難僅因被告在整地過
    程中曾至系爭土地現場看過，即據此推論被告與陳永隆就上
    開公訴人所舉之犯行有犯意聯絡及行為分擔；此外，復查無
    其他積極事證足使本院形成被告確有公訴意旨所指廢棄物清
    理法第46條第3款之未經主管機關許可，提供土地回填、堆
    置廢棄物罪之確信，既無法證明被告有罪，揆諸首揭法條、
    判例要旨及說明，自應為被告無罪之諭知。
據上論斷，應依刑事訴訟法第301條第1項前段，判決如主文。
本案經檢察官鐘祖聲到庭執行職務。
中    華    民    國    99    年    12    月    20    日
                  刑事第四庭    審判長法  官  吳進發
                                      法  官  黃益茂
                                      法  官  李婉玉
以上正本證明與原本無異。
如不服本判決應於收受送達後10日內向本院提出上訴書狀，並應
敘述具體理由；其未敘述上訴理由者，應於上訴期間屆滿後20日
內向本院補提理由書（均須按他造當事人之人數附繕本）「切勿
逕送上級法院」。
                                      書記官  孫立文
中    華    民    國    99    年    12    月    20    日

司法院資訊處製作；財團法人民間司法改革基金會備份。
